臺灣臺南地方法院刑事判決　　　　　　　 94年度易字第777號
公　訴　人　臺灣臺南地方法院檢察署檢察官
被　　　告　甲○○
上列被告因詐欺案件，經檢察官起訴（94年度核退偵字第473號
）及移送併辦（台灣台中地方法院檢察署九十四偵字第一四三０
七、一七二四五號），被院告就犯罪事實為有罪之陳述，經本院
裁定進行簡式審判程序，本院判決如下：
    主  文
甲○○連續幫助共同意圖為自己不法之所有，以詐術使人將本人
之物交付，處有期徒刑肆月，如易科罰金，以參佰元折算壹日。
    事  實
一、甲○○明知收購銀行帳戶之人，係將所收購之帳戶用以供被
    害人匯入款項，藉此作為犯罪之工具，竟仍基於幫助該收購
    者實施共同詐欺之不確定概括犯意，連續於民國九十三年九
    月間至同年十一月間，先後將其向中國信託商業銀行永康分
    行所辦之帳戶（帳號000000000000）及向臺灣土地銀行臺南
    分行所申辦之帳戶（帳號000000000000），各以每本帳戶存
    摺（含印章、提款卡及密碼）新台幣（下同）二千元之價格
    售予綽號「阿志」之年籍不詳男子；該綽號「阿志」男子與
    其他不詳之詐欺集團成員基於共同犯意聯絡，乃在報紙上刊
    登「徵男密友」或在電腦拍賣網站佯稱販賣液晶瑩幕及電腦
    之詐騙廣告，適有如附表所示之人，於如附表所示之時間，
    依該廣告或網站上所刊登之聯絡方式與該詐欺集團聯繫洽談
    ，遭該詐欺集團以需先匯入保證金或買賣價金等詐騙方式，
    誘使該被害人等因陷於錯誤而利用提款機依該詐欺集團成員
    之指示操作，分別將如附表所示之金額轉出匯入至甲○○所
    申辦之前開帳戶內，嗣被害人發現遭騙後報警循線查悉上情
    。
二、案經己○○訴由臺南縣警察局永康分局、乙○○訴由台南市
    警察局第一分局報請；台中縣警察局霧峰分局報告台灣台中
    地方法院檢察署呈請台灣高等法院檢察署移轉台南地方法院
    檢察署檢察官偵查起訴；台中縣警察局大甲分局、台中市警
    察局第二分局報請台灣台中地方法院檢察署檢察官移送併辦
    。
        理由
一、上揭事實，業據被告甲○○於警詢及本院審理中坦承不諱，
    核與被害人己○○、戊○○、乙○○、賴士烝、丙○○之指
    述情節相符，復有被告之中國信託、台灣土地銀行台南分行
    帳戶開戶基本資料申請書及存款往來明細表、被害人匯款資
    料在卷足憑。另按各類形式之詐欺（舉凡誑稱中獎繳交保證
    金、退稅、核對信用卡刷卡記錄、媒介賣淫、親人被綁架、
    虛設網路拍賣網站等等不一而足）利用行動電話、市內電話
    或電腦網路，且收購人頭帳戶作為詐欺工具以利行騙之事例
    ，無日無時在平面、電子媒體經常報導，且警察、金融、稅
    務單位亦在各公共場所張貼防騙文宣，已為社會大眾所共知
    ，另參以一般人皆可以自己名義在任何銀行設立帳戶，作為
    提、存款之用，實無需刊登報紙向不特定人購買或租用帳戶
    ，另被告對於購買綽號阿志者年籍資料及所營事業均無所悉
    ，率予出售其帳戶，故其對於綽號阿志者利用其帳戶供犯罪
    所用，應有認識，被告顯可預見上開金融帳戶將被不法之徒
    用於犯罪贓款之匯入兌領，而不違反本意，顯然有幫助犯罪
    之不確定故意。被告自白核與事實相符，事證明確，其犯行
    應足認定。
二、查被告基於幫助詐欺取財之不確定故意，將其帳戶之存摺、
    印章、提款卡及密碼售予他人，核其所為，係犯刑法第三百
    三十九條第一項詐欺罪之幫助犯。而綽號「阿志」成年男子
    所屬詐欺集團成員相互間，分別有犯意之聯絡及行為之分擔
    ，各應論以共同正犯。另按連續幫助與幫助連續為不同之犯
    罪態樣，如基於概括犯意，多次幫助他人犯罪，為連續幫助
    ，該幫助者有多次犯罪行為；如以一幫助行為，幫助他人連
    續犯罪，則為幫助連續，就幫助犯而言，僅有一次犯罪行為
    。查被告上揭犯行係屬連續幫助，其所幫助之正犯即阿志之
    成年男子及所屬詐騙集團所為多次詐欺行為，時間緊接，所
    犯罪名相同，顯係基於概括犯意而為，係連續犯，依法應論
    以一罪；而其先後多次幫助詐欺之行為，時間緊接，觸犯犯
    罪構成要件相同之罪名，亦係基於概括犯意而為，應依連續
    犯規定論以幫助詐欺一罪，並加重其刑。而其幫助他人犯詐
    欺取財罪，為從犯，並依刑法第三十條第二項，按正犯之刑
    減輕之，並法先加重後減輕之。至於就檢察官移送併案之被
    告之犯行（台灣台中地方法院檢察署九十四偵字第一四三０
    七、一七二四五號），與上揭檢察官起訴並論罪之事實，具
    有連續犯之關係，屬裁判上一罪之關係，為起訴效力所及，
    本院自應就上開移送併辦部分，依法併以審理，附此敘明。
    爰審酌被告因當時無業且其母親復罹病就醫而缺錢，貪圖小
    利冒然出售其帳戶，雖所獲得代價僅四千元，然其提供帳戶
    作為他人詐欺取財之匯款帳戶，造成犯罪偵查困難，幕後犯
    罪人得以逍遙法外，致使此類犯罪手法層出不窮，嚴重危害
    交易秩序與社會治安，惟考量被告犯罪後態度良好等情，量
    處如主文所示之刑，並諭知易科罰金之折算標準，以資警惕
    。至中國信託商業銀行永康分行（帳號000000000000）及臺
    灣土地銀行臺南分行（帳號000000000000）之存摺、提款卡
    、印章，雖係被告所有供犯本罪所用之物，惟未經扣案，且
    已出賣交付予綽號「阿志」年籍不詳之成年男子，無法證明
    尚屬存在，且非屬違禁物，為避免將來執行之困難，爰不另
    為沒收之諭知，併此敘明。
據上論斷，應依刑事訴訟法第二百七十三條之一第一項、第二百
九十九條第一項前段，刑法第二十八條、第三十條第一項、第五
十六條、第三百三十九條第一項、第四十一條第一項前段，罰金
罰鍰提高標準條例第一條、第二條，判決如主文。
本案經檢察官丁○○到庭執行職務
中　　華　　民　　國　　94　　年　　12　　月　　20 　日
　　　　　　　　　刑事第三庭    法　官　鍾邦久
以上正本證明與原本無異。
如不服本判決，應於判決送達後10日內，向本院提出上訴狀。
　　　　　　　　　　　　　　　　書記官　張豐榮
中　　華　　民　　國　　94　　年　　12　　月　　20 　日
附表：
┌──┬───┬──────┬──────┬────────────┐
│編號│被害人│匯款時間　　│轉出匯入行庫│轉出匯入款項（新台幣）　│
├──┼───┼──────┼──────┼────────────┤
│一　│己○○│93年12月25日│中國信託商銀│5000元 　　　　　　　　 │
│　　│　　　│　　　　　　│永康分行　　│　　　　　　　　　　　　│
├──┼───┼──────┼──────┼────────────┤
│二　│戊○○│94年3月2日　│臺灣土地銀行│7420元 　　　　　　　　 │
│　　│　　　│　　　　　　│臺南分行　　│　　　　　　　　　　　　│
├──┼───┼──────┼──────┼────────────┤
│三　│乙○○│94年3月1日　│臺灣土地銀行│12500元　　　　　　　　 │
│　　│　　　│　　　　　　│臺南分行　　│　　　　　　　　　　　　│
├──┼───┼──────┼──────┼────────────┤
│四  │賴士烝│94年3月2日  │臺灣土地銀行│7300元                  │
│    │      │            │臺南分行    │                        │
├──┼───┼──────┼──────┼────────────┤
│五  │丙○○│94年3月2日  │臺灣土地銀行│16600元                 │
│    │      │            │臺南分行    │                        │
└──┴───┴──────┴──────┴────────────┘
附錄法條：
中華民國刑法第339條
(普通詐欺罪)
意圖為自己或第三人不法之所有，以詐術使人將本人或第三人之
物交付者，處5年以下有期徒刑、拘役或科或併科1千元以下罰金
。
以前項方法得財產上不法之利益或使第三人得之者，亦同。
前二項之未遂犯罰之。
